【裁判字號】    99,監宣,234
【裁判日期】    991213
【裁判案由】    監護宣告
【裁判全文】
臺灣臺南地方法院民事裁定             99年度監宣字第234號
聲  請  人  周台鳳
上列聲請人聲請監護宣告事件，本院裁定如下：
    主      文
宣告周小榮（女，民國○○○年○月○日生、身分證統一編號：
Ｚ000000000號，住臺南市○區○○路二段一九二巷二
四弄五三號之六７樓）為受輔助宣告之人。
選定聲請人周台鳳（女，民國○○○年○月○○日生、身分證統
一編號：Ｚ000000000號，住臺南市○區○○路二段一
九二巷二四弄五三號之六７樓）為受輔助宣告之人之輔助人。
聲請費用新臺幣捌仟參佰參拾柒元由受輔助宣告之人周小榮負擔
。
    理    由
一、按對於因精神障礙或其他心智缺陷，致其為意思表示或受意
    思表示，或辨識其意思表示效果之能力，顯有不足者，法院
    得因本人、配偶、四親等內之親屬、最近一年有同居事實之
    其他親屬、檢察官、主管機關或社會福利機構之聲請，為輔
    助之宣告，民法第15條之1第1項定有明文。次按，法院對於
    監護之聲請，認為未達民法第14條第1項之程度，而有輔助
    宣告之原因者，得依聲請或依職權以裁定為輔助之宣告，民
    事訴訟法第624條之3第1項亦定有明文。再按受輔助宣告之
    人，應置輔助人，民法第1113條之1第1項亦定有明文。
二、本件聲請意旨略以：聲請人為周小榮（女，民國44年3月8日
    生、身分證統一編號：Ｚ000000000號，住臺南市○區○○路
    二段192巷24弄53號之6七樓）之姊姊。周小榮自69年間起罹
    患精神分裂症，致不能為意思表示或受意思表示，或不能辨
    識其意思表示之效果，為此聲請對其為監護宣告。又周小榮
    之父母親即周菊生、王惠英均已歿，聲請人周台鳳（女，39
    年9月16日生、身分證統一編號：Ｚ000000000號，住臺南市
    ○區○○路二段192巷24弄53號之6七樓）為周小榮之姊姊，
    目前與周小榮同住，負責照顧周小榮，請求選任聲請人擔任
    其監護人或輔佐人。又周麗麗係聲請人之妹妹，亦為周小榮
    之姊姊，請求指定周麗麗擔任會同開具財產清冊之人等語。
三、經查，聲請人係周小榮之姊姊，業據其提出戶籍謄本1份在
    卷可憑，揆諸上開規定，聲請人為宣告周小榮為監護宣告之
    人之聲請人資格，自無欠缺。經查，聲請人主張上情，雖據
    其提出身心障礙手冊1份為憑，惟本院審驗周小榮之精神狀
    況，並依職權函請行政院衛生署臺南醫院指派該院精神科顏
    嘉男醫師協助鑑定周小榮之精神狀態，鑑定人顏嘉男醫師參
    與周小榮之精神狀態鑑定，鑑定結果認為：「生活狀況及現
    在身心狀態（含檢查結果）：一身體狀態：個案意識清醒，
    注意力尚可，語言表達及理解能力尚可。個人衛生及自我照
    顧需他人監督，下肢健全，可自由活動。二精神狀態：個案
    之負性症狀明顯，社交退縮，抽象思考能力及現實判斷力有
    障礙。三日常生活狀況：甲、日常生活自理情形：自我清潔
    需他人監督。乙、經濟活動能力（包括管理處分自己財產之
    能力）：需仰賴他人協助。丙、社會性：社交退縮。」「結
    論：周員為一慢性精神分裂症之個案，認知功能及現實判斷
    力有明顯障礙，為意思表示或受意思表示或辨識其意思表示
    效果之能力顯有不足，預後不佳，且回復之可能性低，建議
    為輔助宣告。」有鑑定報告書在卷可稽。堪信周小榮非完全
    不能為意思表示或受意思表示，亦非完全不能辨識其意思表
    示之效果，未達應受監護宣告之程度，從而，聲請人聲請監
    護宣告，尚屬有間。惟其為意思表示或受意思表示，或辨識
    其意思表示效果之能力，顯有不足，周小榮仍有受輔助之必
    要，爰依職權以裁定為輔助之宣告。
四、次查，聲請人周台鳳（女，39年9月16日生、身分證統一編
    號：Ｚ000000000號，住臺南市○區○○路二段192巷24弄53
    號之6七樓）為受輔助宣告之人周小榮之姊姊，有戶籍謄本
    附卷可參，且經受輔助宣告人之親屬團體會議推定為周小榮
    之輔助人，有聲請人所提出之親屬團體會議推定監護人（輔
    助人）說明書、親屬系統表、親屬會議紀錄、親屬之戶籍謄
    本在卷可稽，又參酌受輔助宣告之人周小榮，其父母親即周
    菊生、王惠英均已歿，聲請人為受輔助宣告之人周小榮之姊
    姊，目前與其同住，負責照顧受輔助宣告之人周小榮，業經
    聲請人陳明在卷，認由聲請人周台鳳擔任輔助人，最能符合
    受輔助宣告之人之最佳利益，爰選定聲請人周台鳳為輔助人
    。
五、依民事訴訟法第624條之1第3項、第608條第1項、第95條、
    第87條第1項，裁定如主文。
中    華    民    國    99    年    12    月    13    日
                  家事法庭    法  官  鄭  彩  鳳
正本係照原本作成。
如不服本裁定關於選定輔助人之部分，應於送達後十日內向本院
提出抗告狀，並繳納抗告費新臺幣1,000元；其餘關於輔助宣告
之部分，不得抗告。
中    華    民    國    99    年    12    月    13    日
                              書記官  陳  世  明

司法院資訊處製作；財團法人民間司法改革基金會備份。
